【裁判字號】    92,訴,1395
【裁判日期】    921023
【裁判案由】    違反毒品危害防制條例
【裁判全文】
臺灣臺北地方法院刑事判決                        九十二年度訴字第一三九五號
    公  訴  人  台灣台北地方法院檢察署檢察官
    被      告  甲○○
    選任辯護人  丁○○律師
右列被告因違反毒品危害防制條例案件，經檢察官提起公訴（九十一年度偵字第二二
六一九號），本院判決如左：
    主  文
甲○○無罪。
    理  由
一、公訴意旨略以：被告甲○○明知ＭＤＭＡ為毒品危害防制條例第二條第二項第二
    款之第二級毒品，不得販賣，竟基於概括之犯意，於民國九十年十一月至九十一
    年二月二日之間，在臺北市○○區○○路三三一巷口之某家萊爾富便利商店，販
    賣ＭＤＭＡ與丙○○十回；嗣九十一年二月四日晚間九十四十五分許，在上址為
    員警查獲，並於丙○○身上扣得四十顆ＭＤＭＡ。因認被告係犯毒品危害防制條
    例第四條第二項之罪嫌。
二、按犯罪事實應依證據認定之，無證據不得推定其犯罪事實，又不能證明被告犯罪
    應諭知無罪之判決，刑事訴訟法第一百五十四條、第三百零一條第一項定有明文
    。又認定犯罪事實應憑積極證據，倘積極證據不足以為不利於被告事實之認定時
    ，即應為有利被告之認定，更不必有何有利之證據，最高法院三十年度上字第八
    一六號判例意旨可資參照。所謂「積極證據足以為不利被告事實之認定」，係指
    據為訴訟上證明之全盤證據資料，在客觀上以達於通常一般之人均不致於有所懷
    疑，而得確信被告確曾犯罪之程度；若未達到此一程度，而有合理懷疑之存在時
    ，即無從為被告有罪之確信，最高法院七十六年度台上字第四九八六號判例意旨
    可參。
三、公訴人認被告涉有前開犯嫌，無非以證人丙○○之陳述，扣案之ＭＤＭＡ四十顆
    及臺北市政府警察局九十一年十二月三十一日北市鑑毒字第九七九號鑑驗通知書
    影本一件，資為論據。
四、訊之被告甲○○堅詞否認有何販賣第二級毒品ＭＤＭＡ之犯行，辯稱：與丙○○
    僅為普通朋友，未曾販售其毒品等語。辯護人則以證人丙○○之證言前後矛盾及
    其所言之交易過程純屬虛偽與常情不符；同時其具犯罪嫌疑人之身分，為推卸其
    罪責乃虛構交易過程，其證言之證明力實屬可疑。並公訴人所提之證據僅能證明
    當時在丙○○所持有之藥品為二級毒品之ＭＤＭＡ，並未有確實證據得證明被告
    與丙○○有交易毒品之行為以為辯解。本院查：
（一）證人丙○○固於警訊、偵查中證稱在臺北市○○區○○路三三一巷口之某萊爾
      富便利商店，以每顆二百元之價格向被告購買第二級毒品ＭＤＭＡ約十次云云
      （見九十一年度偵字第二二六一九號偵卷第十三頁反面、第十四頁正面及九十
      一年度核退字第六五五號偵卷第四頁反面、第五頁正面、第六頁正面），然經
      本院交互詰問中則具結證述共購買七、八次，其中四次在舞廳內向被告購得等
      詞（見本院九十二年九月二十三日訊問筆錄），前後就購買次數、地點所證歧
      異齟齬，疑義已生。參以證人於警訊中證以認識被告約三至四月，及偵查中證
      承自九十年八月起至九十一年二月四日止，均在延吉街、撫遠街之ＰＵＢ內施
      用四、五次等情（同上開偵卷所示），短短四月內購買十次、半年內施用次數
      卻區區四次，差異顯見；又毒品氾濫及交易之頻繁莫不以舞廳、ＰＵＢ等俗稱
      「夜店」者為甚，被告既在當中吸食豈需捨近求遠自龍江路購取？佐以證人又
      於本院稱共向被告購毒新台幣（下同）一至二萬元，在舞廳一次買五顆當場付
      清、在外則三十至四十顆並另行結帳等言（同上開審判筆錄），詳加衡算，以
      證人所證四次在舞廳共二十顆，六次在外，約一百八十顆至二百四十顆，若以
      最低總數和二百顆計算，每顆二百元，至少需四萬元之資；矧毒品買賣因查緝
      嚴厲，現場交易本非易事，證人於舞廳中已能銀貨兩訖，其在外購買，同時履
      行自更無困難可言，且量多價昂，賒款當為賣方所不願，焉能反其道而行，甚
      至另為付款時地，徒增被捕風險？而證人戊○○即丙○○之女友亦於本院結證
      以金錢均為其掌理，每一週多之時間給丙○○一至二千元生活費用不等之情（
      同上開審判筆錄），交互以觀，證人與被告認識近四月，共約十六週，若放寬
      至每週最高之二千元計，丙○○根本無力支付所購毒品，遑論尚有其他日常支
      出。以上凡可見諸證人之證言，悖離經驗法則甚鉅，無以憑信。
（二）證人戊○○雖證稱丙○○係向被告購毒云云，惟其證承聽聞自丙○○所述，而
      陳某之語，已有上開諸般瑕疵可指；且戊○○另稱查獲當日其在巷口，未見及
      被告與丙○○進入巷內之舉措，是其所為被告販毒之證詞，自不足為被告不利
      之事實認定。證人即查獲之員警乙○○於本院交互詰問中結證，發現被告與丙○○後至盤查為止約二分鐘光景，但未眼見二人間有交付毒品行止一節（見本
      院九十二年十月九日審判筆錄），酌以證人戊○○所證丙○○當日除其親手持
      予被告之外套外，尚穿有附口袋之風褲或牛仔褲（見本院九月二十三日審判筆
      錄），該四十顆ＭＤＭＡ仍有置放丙○○身上之空間，是否其本已持有，亦未
      可知，復遍觀全卷無從證明被告親交丙○○扣案毒品，亦不能以查獲該等毒品
      任意反推乃被告販交。
（三）又犯毒品危害防制條例第十條各項之罪，供出毒品來源，因而破獲者，得減輕
      其刑，該條例第十七條定有明文，則施用或販賣毒品之人，如供出毒品之來源
      因而破獲者，既得邀減輕其刑之寬典，為擔保其所為不利於其他共同被告之陳
      述（即毒品來自其他被告之陳述）之真實性，尤應有足以令人確信其陳述為真
      實之補強證據，始能據以為論罪之依據，最高法院八十七年度臺上字第二五八
      ○號及八十七年度臺上字第二一二三號判決揭明在案。證人丙○○因此次查獲
      施用第二級毒品，送觀察勒戒一事，為其所坦認，並有本院法務部在監
      料表可稽，其為能減免其施用第二級毒品之責，不免任意供出被告係販賣毒品
      之人，圖獲減刑之利，其女友戊○○所為被告販毒之證言均為轉述丙○○所言
      ，從而既乏其他證據補強證人丙○○之證述，尚難以其唯一、單方且有前後相
      違及與常理不符之供述證據，率論被告有販賣第二級毒品行為。
（四）綜上所述，檢察官所提出之證據，尚難令本院就被告有罪之心證達到無合理懷
      疑，殊不能以販賣毒品罪名相繩。此外，復無其他積極事證可認被告確有公訴
      人所指販賣毒品之犯行，依「罪證有疑，利於被告」原則，不能證明被告犯罪
      ，揆諸前開說明，應依法諭知無罪之判決，以昭公允。
據上論斷，應依刑事訴訟法第三百零一條第一項，判決如主文。
本案經檢察官游儒倡到庭執行職務
中      華      民      國    九十二    年      十      月    二十三    日
                                      臺灣臺北地方法院刑事第四庭
                                          審判長法  官    黃雅芬
                                                法  官    黎惠萍
                                                法  官    吳定亞
右正本證明與原本無異。
如不服本判決，應於判決送達後十日內，向本院提出上訴狀。
                                                書記官    張漪蕙
中      華      民      國    九十二    年      十      月    二十三    日


司法院資訊處製作；財團法人民間司法改革基金會備份。
